臺灣板橋地方法院民事裁定　　　　　　100年度事聲字第145號
異　議　人
即　債權人　巨鴻興業有限公司
法定代理人　劉安泰
上列異議人與相對人即債務人金鑫成企業有限公司、儲春福間假
扣押事件，異議人就本院司法事務官100 年度司裁全字第698 號
聲請假扣押事件，於民國100 年5 月3 日所為駁回其聲請之裁定
提出異議，本院裁定如下：
    主      文
異議駁回。
    理      由
一、按當事人對於司法事務官處理事件所為之終局處分，得於處
    分送達後10日之不變期間內，以書狀向司法事務官提出異議
    ；司法事務官認前項異議有理由時，應另為適當之處分；認
    異議為無理由者，應送請法院裁定之；法院認該異議為有理
    由時，應為適當之裁定，認異議為無理由者，應以裁定駁回
    之，民事訴訟法第240 條之4 第1 項至第3 項分別定有明文
    。查本院民事執行處司法事務官於民國100 年5 月3 日以10
    0 年度司裁全字第698 號裁定駁回異議人聲請假扣押事件，
    異議人於收受該裁定送達後10日內具狀聲明異議，司法事務
    官認其異議無理由而送請本院裁定，經核與上開規定相合，
    先予敘明。
二、本件異議意旨略以：原裁定以異議人聲請假扣押所附文件，
    對於起火地點之記載分別為相對人之地址「慶祥街67號」及
    異議人之地址「慶祥街65號」，兩者顯不一致為由，駁回異
    議人之聲請。惟異議人所附文件，僅為證明火災的起火點係
    始於慶祥街67號，而異議人公司位於同街65號，緊鄰於慶祥
    街67號，當然亦遭火舌之肆虐。故異議人原提出之火災調查
    資料內容，係用以顯示該火災之起火處為慶祥街67號3 樓休
    息室，火災證明書係用以顯示慶祥街65號於100 年3 月24日
    上午9 時7 分亦遭火災肆虐，以證明異議人確實受有火災損
    害，2 份資料共同參考時，可證明異議人公司之火災，係因
    相對人公司先起火所致，即異議人公司當天確有火災發生，
    而該火災之起火點係來自隔壁相對人公司，兩者之火災有因
    果關係，且係由相對人公司造成。異議人並補充火災當日新
    聞報導及異議人公司之火災後照片影本，證明所述事實，爰
    依法聲明異議，請准裁定假扣押等語。
三、次按債權人就金錢請求或得易為金錢請求之請求，欲保全強
    制執行者，得聲請假扣押；假扣押非有日後不能強制執行或
    甚難執行之虞者，不得為之；請求及假扣押之原因，應釋明
    之；前項釋明如有不足，而債權人陳明願供擔保或法院認為
    適當者，法院得定相當之擔保，命供擔保後為假扣押，民事
    訴訟法第522 條第1 項、第523 條第1 項、第526 條第1 項
    、第2 項分別定有明文。所謂「請求之原因事實」，即本案
    請求所由發生之原因事實。所謂「假扣押之原因」，指債權
    人日後有不能強制執行或甚難執行之虞，或應在外國為強制
    執行之情形，例如債務人浪費財產，增加負擔，或就其財產
    為不利益之處分，將成為無資力之狀態，或將移住遠地、逃
    匿無蹤、隱匿財產等是（最高法院19年抗字第232 號判例參
    照）。再依民事訴訟法第526 條第2 項修正理由為：「依原
    第2 項規定，債權人得供擔保以代釋明，惟債權人聲請假扣
    押，應使法院信其請求及假扣押之原因大致為正當，故仍應
    盡其釋明責任。然其釋明如有不足，為補強計，於債權人陳
    明就債務人可能遭受之損害願供擔保並足以補釋明之不足，
    或於法院認以供擔保可補釋明之不足並為適當時，法院均可
    斟酌情形定相當之擔保，命債權人供擔保後為假扣押，爰修
    正第2 項」，是債權人就「請求」及「假扣押之原因」均有
    釋明之責，必待已提出釋明而仍尚有不足時，始得裁定命供
    擔保後准許假扣押。又按證明與釋明在構成法院之心證上程
    度未盡相同，所謂證明者，係指當事人提出之證據方法，足
    使法院產生堅強之心證，可以完全確信其主張為真實而言，
    與釋明云者，為當事人提出之證據未能使法院達於確信之程
    度，僅在使法院得薄弱之心證，信其事實上之主張大概為如
    此者有間（最高法院95年台抗字第386 號裁定意旨參照）。
四、經查，本件異議人於100 年4 月29日聲請就相對人在新臺幣
    659 萬3,162 元範圍內之財產為假扣押裁定，本院司法事務
    官認異議人雖曾提出火災調查資料內容、火災證明書、報銷
    表、估價單、報價單、客戶銷退或統計表等為證，惟其並未
    提出能即時調查之證據，以釋明其請求及假扣押之原因為真
    實，以100 年度司裁全字第698 號裁定駁回在案。本件異議
    人聲明異議後，雖就其所提出之文件作補充說明，並提出該
    場火災當日之新聞報導及異議人公司之火災後照片，主張其
    請求及假扣押之原因為真實。然依異議人所提火災調查資料
    內容及火災證明書，僅能釋明雙方當事人同時間發生火災，
    並不能釋明釋明異議人公司之火災，係由相對人公司所致。
    且由異議人提出之報導：「電鍍工廠發生火警，消防人員趕
    到滅火後準備返回，但隔壁之塑膠材料之倉庫突然冒出濃煙
    及火舌，起火原因待查」則顯示相對人公司滅火後，異議人
    公司始突然冒出濃煙和火舌，而起火原因待查等情，亦不能
    釋明異議人公司之火災，係由相對人公司所致。遑論，異議
    人始終未釋明相對人有「浪費財產、增加負擔，或就財產為
    不利益處分，將成為無資力之狀態，或將移往遠地、逃匿無
    蹤、隱匿財產」等情事。是異議人仍未就「請求」及「假扣
    押之原因」提出釋明，其聲請假扣押，於法尚有未合，自不
    應准許。原裁定駁回異議人之聲請，核無違誤，異議意旨指
    摘原裁定不當，求予廢棄，為無理由，應予駁回。
五、據上論結，本件異議為無理由，依民事訴訟法第240 條之4
    第3 項後段，裁定如主文。
中    華    民    國    100   年    6     月    7     日
                  民事第一庭  法  官    黃信滿
以上正本係照原本作成
如不服本裁定應於送達後10日內向本院提出抗告狀，並繳納抗告
費新臺幣1,000元
中    華    民    國    100   年    6     月    7     日
                              書記官    莊琬婷